【裁判字號】    90,小抗,1
【裁判日期】    900911
【裁判案由】    返還消費借貸款
【裁判全文】
臺灣苗栗地方法院民事裁定  九十年度小抗字第一號
    抗  告  人  新竹國際商業銀行股份有限公司
    法定代理人  詹宣勇
    送達代收人  林芳瑾
右抗告人與相對人甲○○間請求返還消費借貸款事件，抗告人對於民國九十年七月十
三日本院苗栗簡易庭九十年度苗小調字第二一０號裁定，提起抗告，本院裁定如左：
    主      文
原裁定廢棄。
    理      由
一、抗告意旨略以：抗告人為依法登記之公司，而為法人；而本件係抗告人依預定用
    於同類契約之條款即兩造所簽訂信用卡約定條款，請求相對人甲○○返還消費借
    貸款，依民事訴訟法第四百三十六條之九本文之規定，即無合意管轄之適用，則
    抗告人向相對人住所地之管轄法院即本院起訴即無違誤，原裁定以抗告人向無管
    轄權之法院起訴，而依職權移送臺灣新竹地方法院，顯不合法等語。
二、按小額事件當事人之一造為法人或商人者，於其預定用於同類契約之條款，約定
    債務履行地或以合意定第一審管轄法院時，不適用第十二條或第二十四條之規定
    。但兩造均為法人或商人者，不在此限，民事訴訟法第四百三十六條之九定有明
    文。蓋以小額事件當事人之一造如為法人或商人，以其預定用於同類契約之債務
    履行地條款或合意管轄條款與他造訂立契約者，締約之他造就此類條款幾無磋商
    變更之餘地，為保障小額事件之經濟上弱勢當事人權益，避免其因上述附合契約
    條款而需遠赴對造所預定之法院進行訴訟。
三、查本件抗告人為依法登記之法人乙節，業據其於起訴狀載明在卷可稽。抗告人本
    件據以起訴請求之信用卡申請書及約定條款，核其內容係屬其營業上經常適用之
    契約，且係預定用於同類契約（即信用卡契約）之條款，雖其約定條款第二十條
    明文因該契約涉訟時，合意以臺灣新竹地方法院或臺灣桃園地方法院為管轄法院
    ，惟因當事人一造（即抗告人）為法人，衡諸前揭說明，即無民事訴訟法第二十
    四條關於合意管轄規定之適用。原法院認定本件應適用民事訴訟法二十四條第一
    項之規定，而漏未審酌同法第四百三十六條之九本文規定，認應由兩造合意所定
    之管轄法院即臺灣新竹地方法院管轄，而依職權裁定移送臺灣新竹地方法院，即
    顯有適有法規不當之違背法令之處。抗告人據此提起抗告，求為廢棄原裁定，即
    有理由，應由本院廢棄原裁定。
四、依民事訴訟法第四百三十六條之三十二第三項、第四百九十二條第二項，裁定如
    主文。
中      華      民      國      九十    年      九      月     十一     日
                                臺灣苗栗地方法院民事庭
~B審判長法官  陳鴻斌
~B法      官  王萬金
~B法      官  林燦都
右為正本係照原本作成。
本件不得抗告。
中      華      民      國      九十    年      九      月     十一     日
~B法院書記官  張文玲


司法院資訊處製作；財團法人民間司法改革基金會備份。
